【裁判字號】    98,重上更(二),82
【裁判日期】    981215
【裁判案由】    毒品危害防制條例
【裁判全文】
臺灣高等法院臺中分院刑事判決    98年度重上更(二)字第82號
上  訴  人
即  被  告  乙○○
                    （現另案在臺灣臺中看守所羈押中）
指定辯護人  袁烈輝  律師
上列上訴人因違反毒品危害防制條例案件，不服臺灣彰化地方法
院94年度重訴字第12號中華民國95年 3月30日第一審判決（起訴
案號：臺灣彰化地方法院檢察署94年度偵字第3106號），提起上
訴，判決後經最高法院第二次發回更審，本院判決如下：
    主    文
原判決撤銷。
乙○○共同運輸第二級毒品，處有期徒刑柒年。扣案之第二級毒
品甲基安非他命伍包（驗餘合計淨重肆仟玖佰捌拾陸點捌公克）
沒收銷燬之。扣案之第二級毒品甲基安非他命外包裝袋伍只（空
包裝重伍拾柒點伍柒公克）均沒收。未扣案之行動電話壹具（廠
牌不詳，含門號0000000000號SIM卡壹張）沒收 ，如全部或一部
不能沒收時，追徵其價額或以其財產抵償之。
    犯罪事實
一、乙○○係在彰化縣員林鎮經營「寒舍茗茶行」，並雇用朱筱
    芬為店長，緣有姓名、年籍及住居所均不詳綽號「勇仔（勇
    哥）」之成年男子（至今仍無法查明真實之身分），於民國
    93年 1月間，因常出入乙○○所經營之「寒舍茗茶行」消費
    ，乃向乙○○探詢有無門路可以購買第二級毒品甲基安非他
    命，適乙○○知悉友人綽號「老二」之林科至（原名為：林
    金同）處可能有門路可以取得第二級毒品甲基安非他命，該
    姓名、年籍及住居所均不詳綽號「勇仔（勇哥）」之成年男
    子知悉林科至處有第二級毒品甲基安非他命後，即向乙○○
    表示欲購買價格新臺幣（下同） 195萬元之第二級毒品甲基
    安非他命 5公斤（林科至所涉販賣第二級毒品甲基安非他命
    部分，檢察官至今仍未分案偵辦），並以每公斤 2萬元之代
    價（總計為10萬元之佣金），委由乙○○出面代為交付價金
    並運送該批第二級毒品甲基安非他命。詎乙○○因房貸壓力
    而需款孔急，為牟取不法利益，明知甲基安非他命係屬毒品
    危害防制條例第2條第2項第2款附表 （即其附表二編號89）
    所載之第二級毒品，不得非法持有、運輸，竟仍應允之，而
    與綽號「勇仔（勇哥）」之成年男子共同基於運輸第二級毒
    品甲基安非他命之犯意，於93年 1月27日先向綽號「勇仔（
    勇哥）」之成年男子收取價金195萬元後 ，再以其所有之門
    號：0000000000號行動電話 （廠牌不詳，未扣案，門號SIM
    卡申請人係沈春竹）撥打林科至所使用之門號：0000000000
    號行動電話（門號SIM卡申請人係余明雄）， 聯絡取得第二
    級毒品甲基安非他命及交付價金之事宜 ，雙方遂定於93年1
    月28日20時許，在臺南縣國道 3號高速公路關廟交流道附近
    之「大關廟加油站」前碰面。嗣乙○○依約與不知情之朱筱
    芬（業經檢察官為不起訴之處分）同行駕駛乙○○不知情之
    子張明凱所有之車牌號碼 5N-1735號自用小客車至上開地點
    ，並將價金 195萬元交付騎駛不詳車牌號碼機車前來之林科
    至後，林科至即將 5包第二級毒品甲基安非他命（驗餘合計
    淨重4986.8公克，空包裝重57.57公克，純度百分之68.70，
    純質淨重34 25.93公克）交付乙○○收受，乙○○隨即駕駛
    上開自小客車運送上開第二級毒品甲基安非他命沿國道 3號
    高速公路北上，欲將之運往南投縣草屯鎮交予該綽號「勇仔
    （勇哥）」之成年男子。嗣經警獲報後，隨即會同調查員於
    93年1月28日21時5分許，在國道 3號高速公路古坑收費站前
    ，攔檢現行犯乙○○所駕駛之上開車輛，並當場在該車輛內
    右前座朱筱芬所坐位置腳踏板上扣得上開第二級毒品甲基安
    非他命5包及在車後行李廂內取出磅秤1個等物。後乙○○於
    警、偵訊中及臺灣彰化地方法院審理時均自白有運輸扣案第
    二級毒品甲基安非他命之行為。
二、案經法務部調查局臺南巿調查站及臺南縣警察局分別移送臺
    灣臺南地方法院檢察署檢察官呈請臺灣高等法院檢察署核令
    移轉臺灣彰化地方法院檢察署檢察官偵查起訴。
    理    由
壹、本案應先予指明部分：
一、按犯毒品危害防制條例第4條第2項販賣第2級毒品罪 ，供出
    毒品來源，因而破獲者，依修正前同條例第17條規定得減輕
    其刑（98年 5月20日修正公布為「供出毒品來源，因而查獲
    其他正犯或共犯者，減輕或免除其刑」）。其所稱「供出毒
    品來源，因而破獲者」，係指被告供出毒品來源之有關資料
    ，諸如前手之姓名、年籍、住居所、或其他足資辨別之特徵
    等，使調查或偵查犯罪之公務員因而對之發動調查或偵查並
    破獲者而言。申言之，被告之「供出毒品來源」，與調查或
    偵查犯罪之公務員對之發動調查或偵查並進而破獲之間，論
    理上須具有先後且相當之因果關係始可（最高法院98年度台
    上字第6331號判決意旨參見）；而本次98年 5月20日修正公
    布毒品危害防制條例第17條第1項則規定： 「犯第4條至第8
    條、第10條或第11條之罪，供出毒品來源，因而查獲其他正
    犯或共犯者，減輕或免除其刑。」此次修正理由亦謂：「--
    基於有效破獲上游之製造、販賣、運輸毒品組織，鼓勵毒販
    供出毒品來源之上手，有效推展斷絕供給之緝毒工作，對查
    獲之毒販，願意供出毒品來源，因而查獲其他正犯或共犯者
    ，採行寬厚之刑事政策，爰修正現行條文」等語，即修正前
    後條文關於應「供出毒品來源」部分並無不同，且不論依修
    正前第17條之規定； 抑或係依修正後第17條第1項之規定，
    並非謂被告一有「自白」、「指認」毒品來源之人，即得依
    上開規定予以減刑，仍需有「因而破獲」、「因而查獲」方
    符致上開規定之要件，而分別適用修正前之「得減輕其刑」
    ；或修正後之「減輕或免除其刑」。卷查，被告乙○○自警
    詢起以至檢察官偵查中所供出「毒品來源」之人林科至（原
    名為：林金同），經本院查詢該林科至之前科紀錄均未查得
    林科至有任何之前案犯行（查詢資料見本院卷第27、28頁）
    ，復經本院函詢承辦本案之臺南縣警察局亦於98年10月13日
    以南縣警少字第0980042244號函覆稱：「經查本局迄今未有
    因被告乙○○之無供述，而破獲（查獲）林科至（男、49年
    3 月20日生、身分證統一編號：Ｚ000000000）販毒、製造、
    運輸第二級毒品甲基安非他命案件之情事」，是以本案至今
    並無因被告乙○○之「自白」、「指認」因而破獲；或因而
    查獲毒品來源「林科至」，故不論依修正前毒品危害防制條
    例第17條； 抑或係依修正後毒品危害防制條例第17條第1項
    之規定，被告乙○○均無適用各該規定之餘地。
二、按刑法部分條文於94年2月2日修正公布，95年7月1日施行，
    依修正後刑法第四章「正犯與共犯」之立法理由：「由於我
    國與德國、日本同採二元犯罪參與體系，而非單一正犯體系
    ，且目前學說見解皆認正犯與共犯有本質之不同，即正犯被
    評價為直接之實行行為（如直接正犯、間接正犯、共同正犯
    ），共犯則被評價為間接參與實行行為者（如教唆犯、幫助
    犯），爰將現行法之『共犯』章名，修正為『正犯與共犯』
    ，以符實際。」證人保護法於刑法修正後，亦於95年5月5日
    配合修正相關條文，同年月30日施行，其第14條第1項、第2
    項中原規定「共犯」之文字部分，均修正為「正犯或共犯」
    ，以與上述修正後刑法規定之體制及用語一致，該修正後所
    謂「共犯」固係指「教唆犯」或「幫助犯」，而非如修正前
    刑法第四章「共犯」係包括第28條之共同正犯、第29條之教
    唆犯及第30條之幫助犯，惟既係配合修正為「正犯或共犯」
    ，與修正前「共犯」所涵蓋犯罪參與者之範圍，即並無不同
    （最高法院96年度台上字第4057號判決意旨參照）。又按證
    人保護法第14條第1項規定：「第2條所列刑事案件之被告或
    犯罪嫌疑人，於偵查中供述與該案案情有重要關係之待證事
    項或其他共犯之犯罪事證，因而使檢察官得以追訴該案之其
    他正犯或共犯者，以經檢察官事先同意者為限，就其因供述
    所涉之犯罪減輕或免除其刑」。揆其立法目的，係藉刑罰減
    免之誘因，以鼓勵刑事案件之被告或犯罪嫌疑人，使其勇於
    供出與案情有重要關係之待證事項或其他共犯犯罪之事證，
    以協助檢察官有效追訴其他共犯。然此減免刑罰之條件，除
    須符合該法第2條所定之案件之外 ，尚須經檢察官事先同意
    ，且須於偵查中供述與該案案情有重要關係之待證事項或其
    他共犯之犯罪事證，因而使檢察官得以追訴該案之其他共犯
    者，否則即無減免刑罰之餘地（最高法院97年度台上字第38
    72號判決意旨參見）。綜上可知，不論依修正前、修正後證
    人保護法第14條第1項規定， 均必須供述「與該案案情有重
    要關係之待證事項或其他正犯或共犯之犯罪事證」，並因而
    使檢察官得以追訴「該案之其他正犯或共犯者」，始有該條
    項減輕或免除其刑之適用。而本件被告乙○○於偵查中所供
    述者，並非針對與其具有「該案共犯關係」之姓名、年籍及
    住居所均不詳綽號「勇仔（勇哥）」之成年男子（至今仍無
    法查明真實之身分），所供述者乃其所運輸甲基安非他命之
    提供前手林科至（與被告乙○○間並非共犯關係），及與本
    件扣案第二級毒品甲基安非他命無關之何振豪、黃淑倪、莊
    明聖等人。雖被告於本案始終均指陳：林科至之上手為何振
    豪、黃淑倪、莊明聖等人。惟查，被告所指之何振豪、黃淑
    倪、莊明聖等人所涉之共同製造第二級毒品甲基安非他命未
    遂案件 （即臺灣高雄地方法院94年度訴字第618號）部分，
    於該案中係認：--93年年初，何振豪決意製造甲基安非他命
    後，即將此事告知莊明聖，並謀議由何振豪提供資金、製毒
    場所，再由莊明聖購買製毒工具，共同製造甲基安非他命，
    所得利益由 2人平均分配。嗣莊明聖應允後，何振豪旋要求
    知情之女友黃淑倪出面承租房屋，作為製造甲基安非他命之
    場所，而黃淑倪明知何振豪、莊明聖欲共同製造甲基安非他
    命，竟基於幫助何振豪等人共同製造甲基安非他命之犯意，
    於93年1月26日，以每月11000元之租金，向不知情之余光
    承租高雄市○○○路38號房屋。又何振豪、莊明聖決意以上
    開建物作為製造甲基安非他命之場所後，即自93年 2月22日
    或23日起，陸續準備製造甲基安非他命所需之原料、器具，
    並分別置於高雄市○○○路177巷12號3樓（即黃淑倪另一租
    屋處，麻黃素、氯麻黃素及酸鹼試紙均置於該處）、高雄市
    ○○○路38號等處。其中除活性碳、食鹽、量杯、麻黃素及
    氯麻黃素，係由何振豪自行購買或自不詳管道取得外，其餘
    物品則係何振豪出資交由莊明聖購置。期間，莊明聖曾在所
    經營之「東佳人小吃店」（登記商號名稱為「東佳人企業行
    」，設於高雄縣鳳山市○○○路27號1樓） 前，將所購置之
    真空馬達交付具幫助故意之黃淑倪，由黃淑倪運至前開南台
    橫路租屋處，交由何振豪供製造甲基安非他命之用。待備妥
    器具及原料後，何振豪即自93年3月7日前之5、6日起，在前
    開南台橫路38號租屋處，利用上開器具，欲將製造甲基安非
    他命之原料鹽酸麻黃素，經鹵化反應，製成氯假麻黃素，再
    經氫化反應，製成含甲基安非他命之滷水（俗稱黑水）；復
    經純化反應，製得甲基安非他命之結晶。綜依上述，本案被
    告於93年 1月28日所運輸之第二級毒品甲基安非他命當然不
    可能係由「何振豪、黃淑倪、莊明聖等人」所製造或提供（
    查93年 1月28日時何振豪、黃淑倪、莊明聖等人甫租得房子
    ，跟本不可能製造或提供本件扣案之第二級毒品甲基安非他
    命），是依上開事證，本件被告乙○○均無修正前、修正後
    證人保護法第14條第1項規定之適用甚明。
貳、有關於證據能力部分：
    本件被告及其指定辯護人對於本案證據能力部分均明確表示
    無意見（見本院98年8月10日準備程序筆錄）。且查：
  (一)卷附之查獲現場照片、查扣物品照片等照片，均係屬機械性
    紀錄特徵，也就是認識對象的是照相鏡頭，透過鏡頭形成的
    畫面映寫入膠卷或特定儲存設備內（如記憶卡），然後還原
    於照相紙上，故照相中不含有人的供述要素，再現實情形與
    作為傳達結果的照相，在內容上的一致性是透過機械的正確
    性來加以保障的，在照相中並不存在人對現實情形的知覺、
    記憶，在表現時經常可能發生的錯誤（如知覺的不準確、記
    憶隨時間推移而發生的變化、遺忘），故照相當然是非供述
    證據，並無傳聞法則之適用，惟上開照片既係透過相機拍攝
    沖洗後所得，且與本案犯罪事實具有關聯性，且被告及其指
    定辯護人對於卷內所附之上揭各該照片亦均未表示異議主張
    係執法人員違法取得，經查又無不得作為證據之事由，依法
    自得作為證據，而有證據能力（最高法院97年度臺上字第38
    54號判決意旨參見）。
  (二)又本件於93年1月28日21時5分許，在國道 3號高速公路古坑
    收費站前，攔檢被告即現行犯乙○○所駕駛之上開車輛，並
    當場在該車輛內右前座朱筱芬所坐位置腳踏板上扣得上開第
    二級毒品甲基安非他命 5包（驗餘合計淨重4986.8公克，純
    度百分之68.70，純質淨重3425.93公克）、供扣案之第二級
    毒品甲基安非他命包裝用之外包裝袋5只（空包裝重57.57公
    克）及在車後行李廂內取出磅秤一個等物，均非屬供述證據
    而無傳聞法則之適用，惟查：本件上開扣案物品，均係依法
    定程序合法（即附帶搜索）所扣得，且查無其他證據足以證
    明係執法人員以違法手段所取得，亦與本案均具有關聯性，
    當有證據能力。
  (三)按法院或檢察官得囑託醫院、學校或其他相當之機關、團體
    為鑑定， 或審查他人之鑑定，並準用第203條至第206條之1
    之規定 （不包括第202條囑託個人鑑定時應命鑑定人於鑑定
    前具結之規定），而鑑定之經過及其結果，應命鑑定人以言
    詞或書面報告，刑事訴訟法第208條第1項前段及第206條第1
    項分別定有明文。另現行刑事訴訟法關於鑑定之規定，除選
    任自然人充當鑑定人外，另設有囑託機關鑑定制度。依刑事
    訴訟法第198條、第208之規定，不論鑑定人或鑑定機關、團
    體，固均應由法院、審判長、受命法官或檢察官視具體個案
    之需要而為選任、囑託， 並依同法第206條之規定，提出言
    詞或書面報告，始符合同法第159條第1項所定得作為證據之
    「法律有規定」之情形，否則所為之鑑定，仍屬傳聞證據。
    然於司法警察機關調查中之案件，為因應實務上，或因量大
    、或有急迫之現實需求，併例行性當然有鑑定之必要者，例
    如毒品之種類與成分、尿液之毒品反應，或者槍、彈有無殺
    傷力等鑑定，基於檢察一體原則，得由該管檢察長對於轄區
    內之案件，以事前概括選任鑑定人或囑託鑑定機關、團體之
    方式，俾便轄區內之司法警察官、司法警察對於調查中之此
    類案件，得即時送請先前已選任之鑑定人或囑託之鑑定機關
    、團體實施鑑定，以求時效（見法務部92年9月1日法檢字第
    0920035083號函參照，刊載於法務部公報第312期）。 此種
    由檢察機關概括選任鑑定人或概括囑託鑑定機關、團體，再
    轉知司法警察官、司法警察於調查犯罪時參考辦理之作為，
    法無明文禁止，係為因應現行刑事訴訟法增訂傳聞法則及其
    例外規定之實務運作而為。此種由司法警察官、司法警察依
    檢察官所概括選任之鑑定人或囑託鑑定機關、團體所為之鑑
    定結果，與檢察官選任或囑託為鑑定者，性質上並無差異，
    同具有證據能力。又法律已原則規定為有證據能力者，倘為
    當事人所不爭執者，即無贅敘說明其為有證據能力之必要。
    本件卷附之法務部調查局所出具之檢驗通知書，係該局執行
    毒品鑑定公務所出具之書面鑑定報告（載明檢驗方法及結果
    ），依據刑事訴訟法第159條之立法理由及同法第206條規定
    ，復審酌毒品鑑定報告均係由專業機關人員本於其專業知識
    及儀器所作成，又上開檢驗通知書與本案之事實均具有關聯
    性，是可認上開鑑定書具有證據能力。
  (四)按國家基於犯罪偵查之目的，對被告或犯罪嫌疑人進行通訊
    監察，乃係以監控與過濾受監察人通訊內容之方式，蒐集對
    其有關之紀錄，並將該紀錄予以查扣，作為認定犯罪與否之
    證據，屬於刑事訴訟上強制處分之一種，而監聽係通訊保障
    及監察法第13條第1項所定通訊監察方法之一， 司法警察機
    關依法定程序執行監聽取得之錄音，係以錄音設備之機械作
    用，真實保存當時通訊之內容，如通訊一方為受監察人，司
    法警察在監聽中蒐集所得之通訊者對話，若其通話本身即係
    被告進行犯罪中構成犯罪事實之部分內容，則依前開說明，
    自與所謂「審判外之陳述」無涉，應不受傳聞法則之規範，
    當然具有證據能力。至司法警察依據監聽錄音結果予以翻譯
    而製作之監聽譯文，屬於文書證據之一種，於被告或訴訟關
    係人對其譯文之真實性發生爭執或有所懷疑時，法院固應依
    刑事訴訟法第165條之1第2項規定， 以適當之設備，顯示該
    監聽錄音帶之聲音，以踐行調查證據之程序，俾確認該錄音
    聲音是否為通訊者本人及其內容與監聽譯文之記載是否相符
    ；或傳喚該通訊者；或依其他法定程序，為證據調查。倘被
    告或訴訟關係人對該通訊監察譯文之真實性並不爭執，即無
    勘驗辨認其錄音聲音之調查必要性，法院於審判期日如已踐
    行提示監聽譯文供當事人辨認或告以要旨，使其表示意見等
    程序並為辯論者，其所為之訴訟程序即無不合（最高法院97
    年度台上字第5940號判決參照）。查本案關於被告所有之上
    開門號0000000000號電話及相關對話電話之監聽錄音係經臺
    灣高雄地方法院檢察署依職權核發通訊監察書在案，有該署
    93年1月14日雄檢楠監字第24號通訊監察書1份在卷可憑（見
    偵字1486卷第124頁）； 而上開通訊監察譯文係由法務部調
    查局航業海員調查處高查處高雄站調查員鍾達振依通訊監察
    錄音內容所製作，業經法務部調查局航業海員調查處高雄站
    函覆本院前審在案，是上開通訊監察既係依法定程序所為，
    則基於該通訊監察所取得之監聽電話錄音，暨司法警察依據
    該監聽電話錄音而製作之通訊監察紀錄譯文，其取得程序並
    無違法，且被告對上開通訊監察譯文之真實性亦不爭執，另
    本院於審判期日亦已踐行提示監聽譯文供當事人辨認並告以
    要旨，使其表示意見等程序並為辯論者，依上開說明，本件
    所為之訴訟程序即無不合，自具有證據能力。
  (五)按證據能力乃證據資料容許為訴訟上證明之資格，屬證據形
    式上之資格要件；至證據之證明力，則為證據之憑信性及對
    於待證事實實質上之證明價值。證據資料必須具有證據能力
    ，容許為訴訟上之證明，並在審判期日合法調查後，始有證
    明力可言，而得為法院評價之對象。又修正後刑事訴訟法第
    159條之4規定，可作為證據之文書有：一、除顯有不可信之
    情況外，公務員職務上製作之紀錄文書、證明文書。二、除
    顯有不可信之情況外，從事業務之人於業務上或通常業務過
    程所須製作之紀錄文書、證明文書。三、除前二款之情形外
    ，其他於可信之特別情況下所製作之文書。而該法條第二款
    所稱從事業務之人於業務上或通常業務過程所須製作之紀錄
    文書、證明文書，因係於通常業務過程不間斷、有規律而準
    確之記載，且大部分紀錄係完成於業務終了前後，無預見日
    後可能會被提供作為證據之不實登載動機，不實之可能性小
    ，除非該等紀錄文書或證明文書有顯然不可信之情況，否則
    有承認其為證據之必要；因此，採取上開文書作為證據，應
    注意該文書之製作，是否係於例行性之業務過程中，基於觀
    察或發現而當場或即時記載之特徵。經查，卷附之門號0000
    000000、0000000000、0000000000號之通聯紀錄，本係由各
    該電信業者（中華電信、臺灣大哥大）為計算電話通話費用
    ，而以電信業者管控中之電腦設備逐筆紀錄通話門號之通話
    日期、時間長短、通話對方門號（即發話方、受話方）、通
    話地點所在之最近基地台位置等。則上開門號通聯紀錄，顯
    非為訴訟上之特定目的而製作，而係屬於通常業務過程中不
    間斷的有規律記載，是其記載者，不具有個案性質，自係屬
    於從事業務之人於業務上或通常業務過程所須製作之紀錄文
    書，經查亦無顯不可信之情況，則偵查卷（偵字1486卷）附
    之門號0000000000、0000000000、0000000000號之通聯紀錄
    ，應具有證據能力。
  (六)按刑事訴訟法第159條之1規定：被告以外之人於審判外向法
    官所為之陳述，得為證據。被告以外之人於偵查中向檢察官
    所為之陳述，除顯有不可信之情況者外，得為證據。本件證
    人朱筱芬下列經本院所引用於94年6月8日檢察官偵訊中所為
    之陳述，本院審酌證人朱筱於檢察官偵訊時係經檢察官告知
    具結之義務及偽證之處罰，並命證人朗讀結文後具結，衡情
    證人朱筱芬自必小心謹慎以免觸犯偽證罪，且被告及其指定
    辯護人於本院審理時亦未提出、主張任何可供證明證人朱筱
    芬於94年6月8日檢察官偵訊時所為之陳述，究有如何之「顯
    有不可信之客觀情況」以供本院得以即時調查，足認證人朱
    筱芬於檢察官偵訊時經具結結證所為之證詞，自得為證據，
    而有證據能力。
  (七)按刑事訴訟法第159條之5第2項所定： 「當事人、代理人或
    辯護人於法院調查證據時，知有第159條第1項不得為證據之
    情形，而未於言詞辯論終結前聲明異議者，視為有前項之同
    意。」乃係基於證據資料愈豐富，愈有助於真實發現之理念
    ，酌採當事人進行主義之證據處分權原則，並強化言詞辯論
    主義，透過當事人等到庭所為之法庭活動，在使訴訟程序順
    暢進行之要求下，承認傳聞證據於一定條件內，得具證據適
    格。此種「擬制同意」， 因與同條第1項之明示同意有別，
    實務上常見當事人等係以「無異議」或「沒有意見」表示之
    ，斯時倘該證據資料之性質，已經辯護人閱卷而知悉，或自
    起訴書、原審判決書之記載而了解，或偵、審中經檢察官、
    審判長、受命法官、受託法官告知，或被告逕為認罪答辯或
    有類似之作為、情況，即可認該相關人員於調查證據之時，
    知情而合於擬制同意之要件（最高法院96年度台上字第4174
    號判決意旨參見）。經查，本件除上述(一)、(二)、(三)、(四)、(五)
    、(六)所述部分外，其餘卷內所附之供述證據【含言詞及書面
    陳述】，其性質屬於被告以外之人於審判外的陳述，而為傳
    聞證據，且查無符合刑事訴訟法第159條之1至之4等前4條之
    情形者，原雖無證據能力，然此部分供述證據【含言詞及書
    面陳述】內容，業經本院審理時予以提示並告以要旨，且經
    檢察官、被告及辯護人表示意見。當事人及辯護人已知上述
    供述證據乃屬傳聞證據，且被告及其指定辯護人於本院審判
    期日中均未對此部分之證據表示意見，且迄至言詞辯論終結
    前亦未聲明異議，本院審酌上開證據資料製作時之情況，或
    因距離案發時間較近；或因較無人情施壓或干擾，且亦無違
    法、不當取供之情形存在，揆諸前開規定，爰依刑事訴訟法
    第159條之5規定，認為以之作為本案之證據亦屬適當，自均
    有證據能力。
  (八)按被告（此不同於被告以外之人）之自白，非出於強暴、脅
    迫、利誘、詐欺、疲勞訊問、違法羈押或其他不正之方法，
    且與事實相符者，得為證據，刑事訴訟法第156條第1項定有
    明文。本件被告於警詢、偵查中、原審及本院審理時所為之
    自白，被告及其指定辯護人於本院審理辯論終結前均未提出
    其他可供證明被告下列經本院所引用之於警詢、偵查中、原
    審及本院審理時所為之自白，究有如何之遭受「強暴、脅迫
    、利誘、詐欺、疲勞訊問、違法羈押或其他不正之方法」始
    為自白之證據，以供本院得以即時調查審認，並參酌上開所
    述非屬於供述證據部分之證據等，均足認被告下列經本院所
    引用之於警詢、偵查中、原審及本院審理時所為之自白，其
    與事實相符者，依法自得為證據。
、有關於認定犯罪事實部分：
一、上揭犯罪事實業據上訴人即被告（以下稱：被告）乙○○分
    別於警詢、檢察官偵查中、原審及本院審理時均坦承不諱。
    核與證人即同車目擊者朱筱芬於警詢及檢察官偵訊中所證述
    該扣案之物品確係由被告乙○○自一名不詳男子處收受後，
    於載運途中遭警查獲乙節相符，足認被告乙○○不利於己之
    自白係與事實相符，應可採信。此外，並有上開第二級毒品
    甲基安非他命5包扣案足資佐證。而該5包不明結晶經送請法
    務部調查局鑑定結果，認均含有第二級毒品甲基安非他命成
    分 （驗餘合計淨重4986.8公克，空包裝重57.57公克，純度
    百分之68.70，純質淨重3425.93公克）等情，亦有該局93年
    2月25日 調科壹字第09300069980號檢驗通知書1份附卷可按
    （見偵字第1486號偵查卷第101頁）。 復有被告所有之門號
    ：0000000000號行動電話93年1月間之通聯紀錄1份、被告所
    有之上開行動電話與林科至所使用之門號：0000000000號行
    動電話於93年1月26日至同年月28日間之通訊監察譯文1份及
    查獲之現場照片8幀等附卷可憑 （均附於偵字第1486號偵查
    卷內）。又上開通訊監察譯文係當時主辦單位調查局南機組
    所提供，由目前服務於調查局航業海員調查處高雄站鍾達振
    所製作，譯文時間是93年1月間 ，通訊監察對象為被告乙○
    ○，通訊監察依據為毒品危害防制條例第4條第2項等罪嫌等
    情，亦有法務部調查局航業海員調查處高雄站98年 3月31日
    航高密字第09854002690號函1份在卷足憑（見本院更一卷第
    26頁）。又按運輸毒品罪之「運輸」，係本於運輸意思而搬
    運輸送而言，倘其有此意圖者，一有搬運輸送之行為，犯罪
    即已成立，並非以運抵目的地為完成犯罪之要件，且縱係零
    星或短途持送，除顯然無運輸之認識或意圖，得認為單純持
    有外，亦應論以該罪（最高法院93年度台上字第1472號判決
    參照）。查被告明知甲基安非他命係屬毒品危害防制條例第
    2條第2項第2款附表（即其附表二編號89） 所規定之第二級
    毒品，不得非法持有、運輸，竟仍受姓名、年籍及住居所均
    不詳綽號「勇仔（勇哥）」之成年男子所託，欲為其將扣案
    之上開甲基安非他命運送至南投縣草屯鎮，雖中途即為警查
    獲，惟參照上開說明，仍無礙於其運輸第二級毒品甲基安非
    他命罪之成立。是本件事證明確，被告犯行洵堪認定。
二、按共同實行犯罪行為之人，在合同意思範圍以內，各自分擔
    犯罪行為之一部，相互利用他人之行為，以達其犯罪之目的
    者，即應對於全部所發生之結果，共同負責。且運輸毒品罪
    之成立，並無限於運送他人所有或持有之毒品為要件，即不
    以為他人輸送為必要，如為自己輸送者亦包括在內。是販入
    毒品者與上游毒販談妥毒品交易後，委由他人自上游毒販手
    中取得所交付之毒品，再由該他人將毒品自甲地輸送至乙地
    ，則該委託人與知情而受託運送毒品者間，相互利用其一部
    行為，以完成其犯罪目的，對於受託人之運送行為，自具有
    犯意聯絡及行為分擔，應成立共同正犯（最高法院98年度台
    上字第983號判決意旨參見）。 查本件綽號「勇仔（勇哥）
    」之成年男子，於93年1月間，以195萬元之價格，向林科至
    購買第二級毒品甲基安非他命一批後，委由被告於同年月28
    日在台南縣國道 3號高速公路關廟交流道附近之「大關廟加
    油站」前，取得林科至交付之該批甲基安非他命，並駕車擬
    運送至南投縣草屯鎮交付與「勇仔（勇哥）」， 途經國道3
    號高速公路古坑收費站前，為警據報攔檢查獲，扣得上開甲
    基安非他命，依上揭說明，被告與綽號「勇仔（勇哥）」之
    間，已有共同運輸甲基安非他命之犯意聯絡及行為分擔，自
    應論以共同正犯。
三、新舊法比較之說明：
  一查被告行為後，我國刑法於94年2月2日修正公布，95年7月1
    日施行（下稱新法；修正前刑法下稱舊法）後，依最高法院
    95年度第 8次刑事庭會議決議之決議內容，有關新舊法適用
    原則摘要如下：
  (一)新法第2條第1項之規定，係規範行為後法律變更所生新舊法
    律比較適用之準據法，於新法施行後，應適用新法第2條第1
    項之規定，為「從舊從輕」之比較。
  (二)基於罪刑法定原則及法律不溯及既往原則，行為之處罰，以
    行為時之法律有明文規定者為限，必行為時與行為後之法律
    均有處罰之規定，始有新法第2條第1項之適用。
  (三)比較時應就罪刑有關之共犯、未遂犯、想像競合犯、牽連犯
    、連續犯、結合犯，以及累犯加重、自首減輕暨其他法定加
    減原因（如身分加減）與加減例等一切情形，綜其全部罪刑
    之結果而為比較。
  (四)從刑附屬於主刑，除法律有特別規定者外，依主刑所適用之
    法律。
  二又按行為後法律有變更者，適用行為時之法律。但行為後之
    法律有利於行為人者，適用最有利於行為人之法律，刑法第
    2條第1項定有明文。此一規定係規範行為後法律變更所生新
    舊法律比較適用之準據法。而比較時應就罪刑有關之共犯、
    未遂犯、想像競合犯、牽連犯、連續犯、結合犯，以及累犯
    加重、自首減輕暨其他法定加減原因（如身分加減）與加減
    例等一切情形，綜其全部罪刑之結果而為比較。乃因各該規
    定皆涉及犯罪之態樣、階段、罪數、法定刑得或應否加、減
    暨加減之幅度，影響及法定刑或處斷刑之範圍，各該罪刑規
    定須經綜合考量整體適用後，方能據以限定法定刑或處斷刑
    之範圍，於該範圍內為一定刑之宣告（最高法院96年度台上
    字第7542號判決意旨參見）。是以比較適用最有利於行為人
    之法律時，應就罪刑有關之共犯、未遂犯、連續犯、牽連犯
    、結合犯以及累犯加重、自首減輕暨其他法定加減原因、加
    減例等一切情形，綜其全部之結果而為比較，再適用有利於
    行為人之法律處斷，且應就罪刑有關之一切情形，比較其全
    部之結果，而為整個之適用，不能割裂而分別適用有利益之
    條文。
  三茲就本案有關之新舊法比較部分，臚列如下：
  刑法第2條第1項之規定：
    查被告行為後，刑法第2條第1項業已於94年2月2日修正公布
    ，並自95年7月1日起施行。修正後刑法第2條第1項規定，已
    將新舊法律適用之「從新從輕」原則，改採「從舊從輕」原
    則，而此規定僅係規範行為後法律變更所生新舊法律比較適
    用之準據法，並非實體刑罰法律，自不生行為後法律變更之
    比較適用之問題，應逕行適用新法第2條第1項之規定，為「
    從舊從輕」之比較。
  刑法第28條共同正犯之規定：
    刑法第28條共同正犯規定，亦有修正，分別適用新、舊法比
    較結果，刑法第28條原規定「二人以上共同『實施』犯罪之
    行為者，皆為共同正犯」，新法修正為「二人以上共同『實
    行』犯罪之行為者，皆為共同正犯」，即舊法之「實施」已
    修正為「實行」。原「實施」之概念，包含陰謀、預備、著
    手及實行等階段之行為，修正後僅共同實行犯罪行為始成立
    共同正犯。是新法共同正犯之範圍已有限縮，排除陰謀犯、
    預備犯之共同正犯。新舊法就共同正犯之範圍既因此而有變
    動，自屬犯罪後法律有變更，修正後刑法第28條之規定，將
    完全未參與犯罪行為實行之陰謀共同正犯及預備共同正犯刪
    除，雖限縮共同正犯之適用範圍，但無礙於實行共同正犯之
    存在，比較結果，因本件原即屬實行共同正犯，再參酌以法
    律不得割裂適用之原則，自應適用修正後刑法第28條（最高
    法院97年度臺上字第906號判決意旨參見）。
  刑法第65條第2項原規定為：「無期徒刑減輕者，為7年以上
    有期徒刑」；修正後之該條項規定為：「無期徒刑減輕者，
    為20年以下15年以上有期徒刑」。 而毒品危害防制條例第4
    條第 2項運輸第二級毒品罪之法定本刑中有無期徒刑之規定
    ，經比較結果，自應適用該修正前之規定。
  毒品危害防制條例第4條第2項法定刑為罰金刑部分：
    被告行為後， 刑法第33條第5款業於94年2月2日修正公布，
    並自95年7月1日起施行； 修正後刑法第33條第5款規定「罰
    金：新臺幣1千元以上，以百元計算之。」與修正前刑法第3
    3條第5款規定「罰金：1元以上。」不同。 比較新舊法結果
    ，以舊法較有利於行為人，故依刑法第2條第1項前段規定，
    自應適用行為時之法律即修正前刑法第33條第 5款規定決定
    其罰金部分之法定刑。
  本件被告行為後，毒品危害防制條例第4條 、第17條業已修
    正，並於98年5月20日公布，同年月22日施行 【按法規之制
    定與法規之修正，如有特定生效日之必要者，依中央法規標
    準法第14條或第20條第2項準用第14條之規定 ，應分別特定
    其施行日期。法規制定或前次修正基於特殊因素所特定之施
    行日期，並不適用於日後修正或再次修正之條文。又法律之
    制定或修正，若未明定施行日期者，中央法規標準法雖未規
    定應自何時生效，然法律既經制定或修正並經總統公布，自
    應依一般原則，自公布日起算至第3日發生效力。至於92年7
    月9日修正公布之毒品危害防制條例第36條規定： 「本條例
    自公布後6個月施行。」 其立法理由係謂：「(一)依修正草案
    第2條第3項規定， 法務部需會同衛生署成立審議委員會每3
    個月定期檢討調整毒品之分級及品項，而本次新增第四級毒
    品，有需要在新法施行前先經該審議會檢討後再調整公布，
    爰預留6個月緩衝期， 以利處理。(二)依本條例新修正之規定
    ，有必要再訂定相關子法及修正相關法規，以配合本條例之
    施行，故亦有需要預留適當緩衝期，以利訂頒相關子法及相
    關法規之配合修正」。故該條規定，顯係因應該次修正之需
    ，始預留適當之緩衝期。與本次之修正並未定有施行日期之
    特別規定，且亦未明示係基於何特殊因素而修正，自並不能
    適用92年7月9日修正公布之毒品危害防制條例第36條自公布
    後 6個月施行之規定。】是被告犯罪後法律已有變更，修正
    前毒品危害防制條例第4條第2項規定為：「製造、運輸、販
    賣第二級毒品者，處無期徒刑或 7年以上有期徒刑，得併科
    新臺幣7百萬元以下罰金」。修正後毒品危害防制條例第4條
    第2項規定為 ：「製造、運輸、販賣第二級毒品者，處無期
    徒刑或7年以上有期徒刑，得併科新臺幣1千萬元以下罰金。
    」而修正前毒品危害防制條例第17條之規定為 ：「犯第4條
    第1項至第4項、第5條第1項至第4項前段、第6條第1項至第4
    項、第7條第1項至第4項、第8條第1項至第4項、第10條或第
    11條第1項、第2項之罪，供出毒品來源，因而破獲者，得減
    輕其刑。」修正後毒品危害防制條例第17條則規定：「犯第
    4條至第8條、第10條或第11條之罪，供出毒品來源，因而查
    獲其他正犯或共犯者，減輕或免除其刑。犯第4條至第8條之
    罪於偵查及審判中均自白者，減輕其刑。」從而，就本案被
    告所犯運輸第二級毒品罪，被告既自警、偵訊起以至本院審
    理時止均坦承自白犯行不諱，核與上開修正後毒品危害防制
    條例第17條第2項之規定相符 ，從而修正後之法律規定自較
    修正前有利於被告，依刑法第2條第1項但書之規定，此部分
    即應適用對被告較有利之修正後毒品危害防制條例之規定。
  四綜合上述各條文修正前、後之比較，揆諸前揭最高法院決議
    及修正後刑法第2條第1項前段、後段規定之「從舊、從輕」
    原則，被告自應適用修正後之法律，且應就罪刑有關之一切
    情形，比較其全部之結果，而為整個之適用，不能割裂而分
    別適用有利益之條文，是本案被告自應依即修正後毒品危害
    防制條例及刑法之相關規定，予以論處。
四、核被告所為，係犯修正後毒品危害防制條例第4條第2項之運
    輸第二級毒品罪。其為運送而持有上開甲基安非他命之行為
    ，已為運送之高度行為所吸收，不另論罪。又其與已成年綽
    號「勇仔（勇哥）」之男子二人間，就運輸第二級毒品甲基
    安非他命之犯行，具有犯意聯絡及行為分擔，為共同正犯（
    詳如前述）。再查，被告於本案偵查及審判中均對上揭運輸
    第二級毒品之犯行自白不諱，有其各該次筆錄附卷可憑，既
    合於修正後毒品危害防制條例第17條第2項之規定要件 ，爰
    依該條項之規定減輕其刑。原審認被告運輸第二級毒品甲基
    安非他命之犯罪事證明確，予以論罪科刑，固非無見。然查
    ：上開0000000000號行動電話 1具（廠牌不詳，含SIM卡1
    張）均係被告所有，業據被告自承在卷（見偵字1486卷第73
    頁及本院更一卷第29頁反面頁），且為供被告聯絡運輸上開
    毒品所用之物，自係供本件犯罪所用之物，雖未扣案，但依
    毒品危害防制條例第19條第1項規定 ，係採義務沒收主義，
    仍應依該條項之規定宣告沒收之，始為適法。原判決未就上
    開行動電話 1具（廠牌不詳，含SIM卡1張）予以宣告沒收，
    併諭知如全部或一部不能沒收時，追徵其價額或以其財產抵
    償之。即有判決不適用法律之違誤。本件被告與綽號「勇
    仔（勇哥）」之成年男子二人間，已有共同運輸第二級毒品
    甲基安非他命之犯意聯絡及行為分擔，自應論以共同正犯（
    詳見上述），原判決未論以共同正犯，自有未洽。原審未
    及就刑法於95年7月1日修正公布施行前後之規定，加以比較
    適用，亦有所未合。原審判決並未就扣案之用以包裝毒品
    之外包裝袋 5只，係屬同案共犯「勇仔（勇哥）」所有，供
    被告犯本罪所用之物，予以說明認定，併依同條例第19條第
    1項規定宣告沒收，原審此部分同有未合。 原審判決未及
    就前揭毒品危害防制條例第4條第2項、第17條部分業經修正
    ，且已生效施行部分予以敘明，致未予比較適用最有利被告
    部分之法條，稍有可議。被告上訴意旨指摘原判決未依證人
    保護法之規定予以減輕其刑，且當初承辦檢察官未依法予以
    不起訴處分伊不服及原審未適用刑法第59酌減其刑，並從輕
    量刑均有不當，並據此指摘原判決有誤，均非有理由，惟原
    判決既有上揭疏誤，且經被告提起上訴，即屬無可維持，應
    由本院予以撤銷改判。本院審酌被告之平日素行尚可、被告
    不思以正當途徑掙取金錢，僅因房貸壓力，需款孔急竟因利
    慾薰心，而觸犯本罪，無視於該毒品足以助長施用毒品之惡
    習，嚴重戕害國民身心健康，及所運送之第二級毒品甲基安
    非他命數量不貲，對社會存有潛藏危害，其犯罪動機、目的
    及手段均實值非難，且惡性非輕，惟念其於犯罪後坦承運輸
    第二級毒品甲基安非他命之犯行，犯後態度尚可，及其為高
    工畢業之智識程度與生活狀況為中產（參見被告警詢筆錄所
    載）等一切情狀，量處如主文第二項所示之刑【按運輸第二
    級毒品之罪，其法定刑既經我國立法機關衡量立法當時之刑
    事政策及社會需要通過立法，並規定「運輸第二級毒品者，
    處無期徒刑或7年以上有期徒刑，得併科新臺幣1千萬元以下
    罰金。」而刑法第59條之酌量減輕其刑，必須犯罪有特殊之
    原因，在客觀上足以引起一般之同情，認為即予宣告法定最
    低度刑期仍嫌過重者始有其適用。本件被告所運輸之甲基安
    非他命數量甚巨，純度甚高，而所運輸之毒品甲基安非他命
    足以導致施用者產生精神障礙、性格異常之身心，戕害國人
    身體健康，且有危害社會安全及治安之虞，惡性非輕（此罪
    係屬萬國公罪）等情形，在客觀上實無何可憫恕之處，本院
    認尚無刑法第59條適用之餘地（最高法院92年度臺上字第30
    20號刑事判決意旨參見）】以示懲儆。
五、沒收部分：
  按犯毒品危害防制條例第4條第2項之運輸第二級毒品罪者，
    其因犯罪所得之財物，沒收之，如全部或一部不能沒收時，
    追徵其價額或以其財產抵償之 。同條例第19條第1項雖有明
    文，然所稱因犯罪所得之財物，係以實際所得者為限，苟無
    所得或尚未取得者，即無從為沒收、追徵或以財產抵償之諭
    知（最高法院96年度台上字第2331號判決意旨參見）。本件
    被告乙○○雖均陳稱其就運輸扣案之第二級毒品甲基安非他
    命可獲得10萬元之財物，然因其於運輸途中即遭當場查獲，
    實際上並未取得任何財物，此業經被告陳述在卷，揆之上揭
    說明，自無庸為沒收及連帶沒收之諭知。
  查獲扣案之第二級毒品甲基安非他命5包（驗餘合計淨重498
    6.8公克，純度百分之68.70，純質淨重3425.93公克） ，為
    毒品危害防制條例第2條第2項第2款附表（即其附表二編號8
    9）所載之第二級毒品，爰依同條例第18條第1條前段規定，
    宣告沒收銷燬之。另扣案供前開第二級毒品甲基安非他命包
    裝用之外包裝袋5只（空包裝重57.57公克），均係共犯綽號
    「勇仔（勇哥）」所有，供被告包裹、固定第二級毒品甲基
    安非他命，防其裸露而易於運輸所用之物，爰依毒品危害防
    制條例第19條第1項前段之規定宣告沒收之 （因均已扣案，
    即無全部或一部不能沒收之情形）。
  按毒品危害防制條例第19條第1項規定：犯第4條之罪者，其
    供犯罪所用或因犯罪所得之財物，均沒收之，如全部或一部
    不能沒收時，追徵其價額或以其財產抵償之。但該條項並無
    如同條例第18條第1項所定 「不問屬於犯人與否，沒收之」
    之明文，自屬相對沒收主義之立法。是其應沒收之物，應以
    屬被告或共犯所有者為限。又該規定所稱「追徵其價額」者
    ，係指所沒收之物為金錢以外之其他財物而無法沒收時，應
    追徵其價額，使其繳納與原物相當之價額。如所得財物為金
    錢而無法沒收時，始應「以其財產抵償之」（最高法院95年
    度台上字第305號判決意旨參照） 。查本件未扣案之行動電
    話1具 （廠牌不詳，含門號0000000000號SIM卡1張）係被告
    所有，且係供被告犯本案運輸第二級毒品甲基安非他命聯絡
    時所使用之物， 業據被告供承在卷【被告於93年3月12日檢
    察官訊問時供陳：「（檢察官問：是否0000000000號電話？
    ）應該是這支沒有錯。」「（檢察官問：用戶沈春竹是何人
    ？）是以前的一個朋友，他的晶片不用給我用。」等語】，
    自應依毒品危害防制條例第19條第 1項之規定宣告沒收之，
    且因上開不詳廠牌之行動電話1具【含門號0000000000號SIM
    卡1張， 因我國電信公司門號之SIM卡所有權均於將SIM卡交
    予客戶使用時即移轉歸屬客戶所有（司法院97年5月6日院臺
    廳刑一字第0970009760號函旨參見）】，未扣案，故如全部
    或一部不能沒收時，應追徵其價額，或以其財產抵償之（按
    既已因追徵其價額而成為以金錢計數，自應同時併為「或以
    其財產抵償之」之諭知， 最高法院95年度台上字第354號判
    決意旨參見）。
  按毒品危害防制條例第19條第1項規定 ，屬相對沒收主義之
    立法，其應沒收之物，應以屬被告所有者為限（最高法院93
    年度臺上字第462號判決意旨參照）。 本件未扣案之車牌號
    碼5N-1735號自用小客車， 係被告乙○○不知情之子張明凱
    所有，並非被告乙○○及共犯綽號「勇仔（勇哥）」 2人所
    有，業據被告陳明在卷，並有車籍資料表 1紙在卷可按，依
    法亦不得予以宣告沒收之。至扣案之磅秤 1台，因查無其他
    積極證據足資證明與本案運輸毒品犯罪有關，又非屬違禁物
    ，核與沒收之要件不符，爰亦不予宣告沒收之，末此敘明。
據上論斷，應依刑事訴訟法第369條第1項前段、第364條、第299
條第1項前段，修正後毒品危害防制條例第4條第2項、第17條第2
項、第18條第1項前段、第19條第1項，刑法第11條、第2條第1項
、第28條，判決如主文。
本案經檢察官甲○到庭執行職務。
中    華    民    國    98    年    12    月    15    日
            刑事第九庭    審判長法  官  江  德  千
                                法  官  莊  深  淵
                                法  官  許  旭  聖
以上正本證明與原本無異。
如不服本判決應於收受送達後10日內向本院提出上訴書狀，其未
敘述上訴之理由者，並得於提起上訴後10日內向本院補提理由書
（均須按他造當事人之人數附繕本）「切勿逕送上級法院」。
                                書記官  紀  美  鈺
中    華    民    國    98    年    12    月    18    日
附錄本案論罪科刑法條全文
修正後毒品危害防制條例第4條第2項：
製造、運輸、販賣第二級毒品者，處無期徒刑或7年以上有期徒
刑，得併科新臺幣1千萬元以下罰金。


司法院資訊處製作；財團法人民間司法改革基金會備份。
